臺灣高雄地方法院刑事裁定
111年度毒聲字第893號
聲  請  人  臺灣高雄地方檢察署檢察官
被      告  張詠翔


上列被告因違反毒品危害防制條例案件，經檢察官聲請送觀察、
勒戒（111年度毒偵字第3351號），本院裁定如下：
    主  文
甲○○施用第二級毒品，令入勒戒處所觀察、勒戒，其期間不得逾
貳月。
    理  由
一、聲請意旨如附件聲請書所載。
二、本件法律適用說明
㈠、按犯毒品危害防制條例第10條之罪者，檢察官應聲請法院裁
    定，令被告入勒戒處所觀察、勒戒，其期間不得逾2月；依
    前項規定為觀察、勒戒或強制戒治執行完畢釋放後，3年後
    再犯第10條之罪者，適用本條前2 項之規定，毒品危害防制
    條例第20條第1項、第3項分別定有明文。而上開所謂「3年
    後再犯」，只要本次再犯距最近1次觀察、勒戒或強制戒治
    執行完畢釋放，已逾3年者，即該當之，不因其間有無犯第1
    0條之罪經起訴、判刑或執行而受影響（最高法院刑事大法
    庭109年度台上大字第3826號裁定意旨參照）。
㈡、又毒品危害防制條例第24條之緩起訴所附戒癮治療之執行，
    係以社區醫療（機構外醫療體系）處遇替代監禁式治療，使
    施用毒品者得繼續正常家庭及社會生活，尚非集中於勒戒處
    所，受監所矯正、管理，仍難脫其「收容」或「處罰」外觀
    者，所可比擬，於機構外之戒癮治療難達其成效時，再施以
    機構內之強制處遇，亦屬循序漸進之合理矯正方式。而依毒
    品危害防制條例第24條第2項之規定，若撤銷緩起訴處分後
    ，係由檢察官依法「繼續偵查或起訴」（與修正前所定之「
    依法追訴」不同），亦即仍有現行條文第20條觀察、勒戒（
    強制戒治）制度之適用，俾利以機構內之處遇方式協助其戒
    除毒癮，同時仍再得為不同條件或期限之多元附條件緩起訴
    處分，法既無明文「戒癮治療執行完畢3年內再犯，檢察官
    即應起訴」之規定，則戒癮治療之緩起訴處分與「觀察、勒
    戒或強制戒治」之處遇已無法等同視之。是被告因施用毒品
    罪，經檢察官為附命戒癮治療之緩起訴處分確定，且已完成
    所命履行之戒癮治療，期滿未經撤銷，於毒品危害防制條例
    修正後，不得視為事實上已接受等同「觀察、勒戒或強制戒
    治」之處遇執行完畢，若戒癮治療並未完成，緩起訴經撤銷
    ，更無從論以已有觀察、勒戒執行完畢之效果，均仍需先依
    修正後毒品條例第20條第1項、第2項規定進行「觀察、勒戒
    或強制戒治」程序，不得逕行起訴（最高法院109年度台上
    大字第3536號裁定意旨揭示之多數說見解、最高法院110年
    度台非字第98號判決意旨、110年度台上字第2096號案件經
    由徵詢程序達成統一見解意旨參照）。
三、經查：　　　　　　　　　
㈠、被告甲○○於民國111年9月3日7時許，在高雄市○○區○○路000巷
    0號5樓住處內，以將第二級毒品甲基安非他命置入玻璃球燒
    烤後吸食煙霧之方式，施用甲基安非他命1次乙節，業據被
    告於警詢時坦承不諱，且其於111年9月5日10時15分許為警
    採尿送驗結果，呈安非他命及甲基安非他命陽性反應之事實
    ，有高雄市政府警察局少年警察隊偵辦毒品案件尿液採證檢
    驗對照表（代號：L0-000-000號）及正修科技大學超微量研
    究科技中心111年9月28日尿液檢驗報告（原始編號：L0-000
    -000號）在卷可佐，足認被告上開任意性自白與事實相符。
    本件事證明確，被告於前揭時間地點施用第二級毒品甲基安
    非他命之事實，堪可認定。
㈡、又被告前因施用毒品案件，經送觀察、勒戒後，因認無繼續
    施用毒品傾向，於95年12月1日執行完畢釋放，並經臺灣高
    雄地方檢察署（下稱高雄地檢署）檢察官以95年度毒偵字第
    7160號不起訴處分確定，迄今並無再為觀察、勒戒或強制戒
    治處遇之紀錄，復於105年間因施用毒品案件，經高雄地檢
    署檢察官以106年度毒偵字第3003號為附命完成戒癮治療之
    緩起訴處分確定，緩起訴期間為106年12月5日起至108年12
    月4日止，因被告於緩起訴期間內，故意更犯有期徒刑以上
    刑之施用第一級毒品罪，經高雄地檢署檢察官以107年毒偵
    字第1176號起訴書提起公訴，由同署檢察官以107年度撤緩
    字第266號撤銷上開緩起訴處分等情，有撤銷緩起訴處分書
    、臺灣高等法院被告前案紀錄表在卷可稽。被告所受之附命
    緩起訴處分業經撤銷，其戒癮治療並未完成，揆諸前揭說明
    ，戒癮治療無論是否執行完畢，均無從認被告事實上已接受
    等同「觀察、勒戒或強制戒治」執行完畢之處遇，故本件被
    告施用第二級毒品犯行，距離其最近1次觀察、勒戒執行完
    畢釋放的時間，已逾3年，依前揭說明，縱被告其間有因犯
    同條例第10條之罪經起訴、判刑或執行，仍應依修正後毒品
    危害防制條例第20條第3項規定，再予適用觀察、勒戒或強
    制戒治之機會。
四、現行毒品危害防制條例對於「初犯」及「3年後再犯」施用
    毒品案件之處理，採行「觀察、勒戒」與「附條件緩起訴處
    分」（同條例第24條）併行之雙軌模式。檢察官是否對被告
    為附條件之緩起訴處分，屬法律賦予檢察官之職權，並非施
    用毒品者所享有之當然權利，檢察官得本於上開規定及立法
    目的，依職權妥為斟酌、裁量而予決定。除檢察官之判斷有
    違背法令、事實認定有誤，或其裁量有重大明顯瑕疵外，自
    應尊重檢察官職權之行使，不得任意指為違法。經查，被告
    於前述觀察、勒戒執行完畢釋放後，仍多次因施用毒品，經
    法院判處罪刑確定並入監執行，最近一次於110年4月8日假
    釋出監並交付保護管束中，假釋期間為110年4月8日至111年
    2月21日，假釋期滿後，竟仍再次施用毒品，足見其法治觀
    念淡薄，且其有毒品來源，若處於得任意與外界接觸之環境
    ，欠缺相關強而有力之約束機制，則面對隨手可得之毒品誘
    惑，難期被告有戒除毒癮之自律及決心，亦難認被告能配合
    檢察官及醫療院所安排之毒癮戒除療程。聲請意旨考量上情
    ，認不宜給予附命戒癮治療之緩起訴處分，因而聲請觀察、
    勒戒，以監禁式之治療方式，求短時間內隔絕被告之毒品來
    源，務使其專心戒除毒癮，核屬其裁量權之適法行使。
五、綜上所述，本件聲請為有理由，應予准許，依毒品危害防制
    條例第20條第3項、第1項，裁定如主文。
中　　華　　民　　國　　111 　年　　12　　月　　12　　日
                  刑事第六庭    法　官  陳紀璋
以上正本證明與原本無異。
如不服本裁定，應於收受送達後5 日內向本院提出抗告狀。
中　　華　　民　　國　　111 　年　　12　　月　　12　　日
　　　　　　　　　　　　　　　　書記官　郭素蓉